臺灣桃園地方法院民事裁定
110年度消債職聲免字第151號
聲  請  人  
即  債務人  王崑勝即王天建

上列當事人因消費者債務清理事件聲請免責，本院裁定如下：
    主  文
債務人王崑勝即王天建應不免責。
    理  由
一、按法院為終止或終結清算程序之裁定確定後，除別有規定外
    ，應以裁定免除債務人之債務，消費者債務清理條例（下稱
    消債條例）第132條定有明文。次按法院裁定開始清算程序
    後，債務人有薪資、執行業務所得或其他固定收入，扣除自
    己及依法應受其扶養者所必要生活費用之數額後仍有餘額，
    而普通債權人之分配總額低於債務人聲請清算前二年間，可
    處分所得扣除自己及依法應受其扶養者所必要生活費用之數
    額者，法院應為不免責之裁定。但債務人證明經普通債權人
    全體同意者，不在此限；債務人有下列各款情形之一者，法
    院應為不免責之裁定。但債務人證明經普通債權人全體同意
    者，不在此限：㈠七年內曾依破產法或本條例規定受免責。㈡
    隱匿、毀損應屬清算財團之財產，或為其他不利於債權人之
    處分。㈢捏造債務或承認不真實之債務。㈣聲請清算前二年內
    ，因消費奢侈商品或服務、賭博或其他投機行為，所支出之
    總額逾該期間可處分所得扣除自己及依法應受其扶養者所必
    要生活費用之半數，或所負債務之總額逾聲請清算時無擔保
    及無優先權債務之半數，而生開始清算之原因。㈤於清算聲
    請前一年內，已有清算之原因，而隱瞞其事實，使他人與之
    為交易致生損害。㈥明知已有清算原因之事實，非基於本人
    之義務，而以特別利於債權人中之一人或數人為目的，提供
    擔保或消滅債務。㈦隱匿、毀棄、偽造或變造帳簿或其他會
    計文件之全部或一部，致其財產之狀況不真確。㈧故意於財
    產及收入狀況說明書為不實之記載，或有其他故意違反本條
    例所定義務之行為，消債條例第133條、第 134條亦定有明
    文。
二、經查：
    ㈠本件聲請人即債務人於民國108年7月19日聲請清算，經本
      院以108年度消債清字第48號裁定自109年4月16日下午5時
      起開始清算程序，並由司法事務官進行本件清算程序。於
      程序中，債務人名下有新光人壽保單解約金2,499元，台
      灣銀行存款5,024元，其餘帳戶因存款金額甚少無處分實
      益，清算財團價值為7,523元，並由債務人提出等值現金
      進行分配，司法事務官於分配完畢後，以109年度司執消
      債清第46號裁定終結清算程序確定在案。另債務人聲請清
      算前2年間，收入總額為新臺幣（下同）590,684元，每月
      必要支出金額為22,702元等情，業經本院依職權調閱上開
      卷宗核閱無訛，堪予認定。
    ㈡本院應審酌於開始清算程序至裁定免責前，債務人有無固
      定薪資收入。然債務人自陳於開始清算即109年4月16日後
      ，有薪資等固定收入，109年任職於仁寶電腦公司，每月
      底薪為27,200元，另有加班費2,000至7,000元；110年8月
      起迄今任職於神雲科技公司，每月薪資約4萬元，有陳報
      狀、薪資條等件在卷為憑（免責卷第22至52頁），故本院
      認應以4萬元為其每月固定收入，扣除目前每月必要支出1
      9,499元（因母親已於108年1月出境，故無庸支出撫養費
      ），則每月尚有餘額20,501元。惟其聲請清算前2年可處
      分所得扣除自己及依法應受其扶養者所必要生活費用總額
      為45,836元【計算式：590,684元－（22,702元×24個月＝54
      4,848元）】，而普通債權人於清算程序總計僅受償5,341
      元（計算式：7,523元－郵務費2,182元），顯低於前開2年
      之餘額，應認有消債條例第133條所定之不免責事由，且
      未獲普通債權人全體同意免責，自難准予免責。
    ㈢消債條例關於清算程序係以免責主義為原則，不免責為例
      外，然債權人雖有表示不同意債務人免責，惟未能提出債
      務人具有消債條例第134條各款所定不免責事由之相關證
      據，本院亦查無債務人有何消債條例第134條所列各款之
      不免責事由，自難認債務人有何消債條例第134條應為不
      免責裁定之情形。　
三、綜上所述，債務人既有消債條例第133條所規定的不免責事
    由，其聲請免責則為無理由，應予駁回。另債務人因消債條
    例第133條之情形，受不免責裁定確定後，繼續清償達該條
    規定之數額（即聲請清算前2年間可處分所得扣除必要生活
    費用之餘額4萬5,836元），且各普通債權人受償額均達其應
    受分配額時（如附表C欄所示），依同條例第141條規定，債
    務人得再次聲請法院裁定免責，併此敘明。
中　　華　　民　　國　　111 　年　　5 　　月　　6 　　日
                      民事第三庭法　官 吳佩玲
附表：
編號 債權人 債權額  債權比例 依第133條所定應受償之金額(A) 清算程序中分配受償額(B) 繼續清償至第141條所定最低應受分配額(C) 1 臺灣銀行股份有限公司 109,927  1.24% 569  66  503  2 廖靜瑩 257,443  2.89% 1,325  155  1,170  3 陳美娟 4,290,674  48.24% 22,112  2,576  19,536  4 許淑麗 1,673,376  18.81% 8,622  1,005  7,617  5 林瑞裕 1,500,000  16.86% 7,728  901  6,827  6 黃艷 50,000  0.56% 257  30  227  7 劉建男 150,000  1.69% 775  90  685  8 張雅晴 100,000  1.12% 514  60  454  9 覃秀萍 50,000  0.56% 257  30  227  10 冠盤房屋 518,000  5.82% 2,668  311  2,357  11 賴定堂 195,801  2.20% 1,009  117  892  總計  8,895,221元 100% 45,836元 5,341元 40,495元 備註： ⒈債權額及債權比例數額是依本院109年12月31日所公告之債權表（司執    消債清卷第300至301頁）。  ⒉A欄計算式：45,836元×債權比例，元以下無條件進位。 ⒊B欄是依本院認可之110年3月12日分配表（司執消債清卷第195頁）。 ⒋C欄計算式：A欄－B欄。                
　　　　　　　　　　　　　　　　　　　　　　　　　　
上列正本證明與原本無異。
如不服本裁定應於送達後10日內向本院提出抗告狀，並應繳納抗
告費新臺幣1,000 元。
中　　華　　民　　國　　111 　年　　5 　　月　　6 　　日
                                書記官　龍明珠